【裁判字號】    89,家抗,41
【裁判日期】    890727
【裁判案由】    指定遺產管理人
【裁判全文】
臺灣高等法院臺南分院民事裁定  八十九年度家抗字第四一號   Ｋ
      抗  告  人  財政部國有財產局台灣南區辦事處台南分處
      法定代理人  甲  ○  ○
右抗告人因與相對人中聯信託投資股份有限公司間就選任被繼承人陳姵璇（即陳昭蓉
）之遺產管理人事件，對於中華民國八十九年四月二十一日臺灣臺南地方法院八十九
年繼字第二三五號所為裁定，提起抗告，本院裁定如左：
      主      文
抗告駁回。
抗告程序費用由抗告人負擔。
      理      由
一、按第一順序之繼承人，其親等近者均拋棄繼承權時，由次親等之直系卑親屬繼承
    。先順序繼承人均拋棄其繼承權時，由次順序之繼承人繼承。其次順序繼承人有
    無不明或第四順序之繼承人均拋棄繼承權者，準用關於無人承認繼承之規定。又
    繼承開始時繼承人有無不明而不能依民法第一千一百七十七條選定遺產管理人時
    ，得由利害關係人聲請法院選任之，民法第一千一百八十六條第六項、第一千一
    百七十八條第二項、非訟事件法第七十八條第一項定有明文。
二、本件相對人於原審聲請意旨略以：被繼承人陳姵璇（原名陳昭蓉）生前以所有坐
    落台南市○區○○○段四七八之三地號土地及其地上建物建號九六六四號門牌號
    碼為台南市○區○○街一八五巷一五號五樓之二之房屋一棟（下稱系爭不動產
    ），於八十四年二月七日設定最高限額二百四十一萬元抵押權為擔保，嗣向相對
    人借款新台幣一百八十五萬元及七十萬元，約定借款期間分別為自八十四年二月
    二十四日起至一四年二月二十七日止，及八十七年二月十二日起至九十年二月
    十二日止，惟自八十八年四月二十七日起，被繼承人陳姵璇即未按期繳息，依約
    所有借款已視為全部到期，被繼承人尚欠聲請人五十四萬九千六百六十三元及七
    十萬元，及各自八十八年四月二十七日起至清償日止之利息、違約金未為清償。
    查被繼承人陳姵璇於民國八十八年六月一日死亡，其繼承人均已拋棄繼承，又無
    親屬會議，不能依民法第一千一百七十七條選定遺產管理人，相對人係上開不動
    產之抵押權人，為實行抵押權，自為利害關係人，為此提出他項權利證明書、抵
    押權設定契約書、借據暨授信約定書、貸款契約書、戶籍謄本及繼承系統表等件
    為證，聲請選任遺產管理人等情。經原法院依職權調閱該院八十八年度繼字第四
    四九號拋棄繼承卷宗審認無訛，審認結果，選任財政部國有財產局台灣南區辦事
    處台南分處為陳姵璇之遺產管理人，於法並無不合。
三、抗告意旨略以：被繼承人陳姵璇對相對人有達新台幣二百五十萬元債務，雖以系
    爭不動產供設定抵押以擔保債權，惟該繼承人均拋棄繼承，足認被繼承人之遺債
    大於遺產。又依司法院函示「嗣後各地方法院受理有關無人承認繼承遺管理事件
    時，：：：因此類拋棄繼承事件，多屬遺債大於遺產，形同破產，儘量避免選任
    國有財產局為遺產管理人。‧‧」，雖繼承人拋棄繼承，但對於被繼承人生前債
    權債務之關係、印鑑、重要證件、產權文件應較為清楚，故並非不可擔任遺產管
    理人。再，抗告人僅為國有財產管理機關，於被繼承人之遺債大於遺產之際，選
    任為遺產管理人恐力有未逮云云。惟查，抗告人無非以被繼承人對相對人有二百
    五十萬元債務及繼承人均拋棄繼承而足可推斷被繼承人遺債大於遺產，然據查本
    件相對人表明被繼承人尚欠一百二十四萬九千六百六十三元（五十四萬九千六百
    六十三元及七十萬元）及其利息，而依被繼承人前已所提供設定抵押權之不動產
    觀之，尚難因繼承人均拋棄繼承而認為其所遺債務必然大於遺產。又司法院前述
    函示，僅謂儘量避免選任抗告人為遺產管理人，並非謂不得選任其為遺產管理人
    ；至於被繼承人生前之債權債務關係、印鑑、產權證明文件及其他重要證件，其
    繼承人或較為知悉，惟為遺產管理人僅須依法定程序為遺產之管理即可，又在管
    理結果，其遺產於清償債權，並交付遺贈物後，如有剩餘，依民法第一千一百八
    十五條之規定，歸屬國庫，故自以抗告人為適當之遺產管理人。本件抗告人提起
    抗告，聲明廢棄原裁定，非有理由。
四、據上論結，本件抗告為無理由，依非訟事件法第二十八條、第八條二項，民事訴
    訟法第四百九十二條第一項、第七十八條，裁定如主文。
中      華      民      國    八十九    年      七      月    二十七    日
                                    臺灣高等法院臺南分院民事第三庭
~B1審判長法官  林    輝    雄
~B2      法官  高    明    發
~B3      法官  丁    振    昌
右為正本係照原本作成。
不得抗告。
中      華      民      國    八十九    年      七      月    二十九    日
~B法院書記官  黃    惠    美


司法院資訊處製作；財團法人民間司法改革基金會備份。
